臺灣高雄地方法院刑事判決　　　　　　　　　　　　九十二年度訴字第二九八五號
　　公　訴　人　臺灣高雄地方法院檢察署檢察官
　　被　　　告　甲○○
　　指定辯護人　本院公設辯護人 丙○○
右列被告因殺人未遂等案件，經檢察官提起公訴（九十二年度偵字第一三七三八號）
，本院判決如左：
    主  文
甲○○無罪。
    理  由
一、公訴意旨略以：被告甲○○與朋友七、八人，於民國九十二年六月二十四日凌晨
    一時許，在高雄市苓雅區○○○路二○五號「享溫馨ＫＴＶ」Ｖ六包廂喝酒唱歌
    ，適丁○○與戊○○亦前往該店消費，因丁○○在大廳喧嘩，遭不詳姓名年籍綽
    號「燦仔」之男子喝斥，丁○○與戊○○乃走至該店對面之統一超商，向庚○○
    、乙○○告知此事時，被告即走向庚○○等人，揚稱係「燦仔」之朋友，要代為
    排解糾紛，並暗示其黑色背包內有一把槍、邀庚○○等人一起到包廂再說，惟不
    必那麼多人進入，戊○○乃先行與之進入包廂，甫進入包廂，被告旋自背包內取
    出手槍，朝天花板擊發一槍示威，庚○○、乙○○、丁○○聽到槍響，以為戊○○出事即衝進店內，詎在樓梯上撞見被告，被告竟向庚○○等人揚言要怎樣都可
    以，隨即持槍朝乙○○射擊，經庚○○出聲示警，乙○○閃避得及而未擊中始倖
    免於難，惟被告猶不善罷干休，復欲開槍射擊庚○○，庚○○趁其拉槍枝滑套時
    ，持隨身攜帶之三節警棍將被告手槍打落而未擊發，在現場一片混亂中，被告遭
    一位不詳姓名年籍綽號「小魔鬼」之男子，持西瓜刀砍傷，嗣被告負傷逃逸，庚○○即檢起掉落地面之手槍，丟棄在該店之停車場草叢內，事後庚○○覺得不妥
    ，乃於同年月二十六日下午七時許，取出前述貝瑞塔手槍乙支、彈匣一個及子彈
    二顆報警處理，因認被告涉犯刑法第二百七十一條第二項殺人未遂、槍砲彈藥刀
    械管制條例第十條第四項及第十二條第四項之罪嫌云云。
二、按犯罪事實應依證據認定之，無證據不得認定犯罪事實，又不能證明被告犯罪或
    其行為不罰者，應諭知無罪之判決，刑事訴訟法第一百五十四條第二項及第三百
    零一條第一項分別定有明文。又認定犯罪事實，所憑之證據，雖不以直接證據為
   限，間接證據亦包括在內，然無論直接或間接證據，其為訴訟上之證明，須於通
    常一般之人均不致於有所懷疑，而得確信其為真實之程度者，始得據之為有罪之
    認定，倘其證明尚未達到此一程度，而有合理性懷疑之存在時，即無從為有罪之
    認定，根據「罪證有疑，利於被告」之證據法則，即不得遽為不利於被告之認定
    （最高法院著有七十六年臺上字第四九八六號判例可資參照）；再按犯罪事實之
    認定，應憑真實之證據，倘證據是否真實尚欠明顯，自難以擬制推測之方法，為
    其判斷之基礎，而認定犯罪事實之證據係指足以認定被告確有犯罪行為之積極證
    據而言，該項證據自須適合於被告犯罪事實之認定，始得採為斷罪資料（最高法
    院五十三年臺上字第六五六號、二十九年上字第三一○五號判例可資參照）。
三、公訴人認被告甲○○涉犯刑法第二百七十一條第二項殺人未遂、槍砲彈藥刀械管
    制條例第十條第四項及第十二條第四項之罪嫌，無非係以：(一)被害人庚○○、乙○○之指訴；(二)證人戊○○、丁○○之證詞；(三)扣案之手槍乙支、彈匣一個及子
    彈二顆；(四)內政部警政署刑事警察局槍彈鑑定書一紙，為其所憑之論據。訊據被
    告堅決否認有何右揭殺人未遂等犯行，辯稱：當時槍是庚○○拿的，當初伊係被
    砍傷，伊未殺人，亦未拿槍等語；其指定辯護人則辯以：證人庚○○等人警詢陳
    述係屬審判外之陳述，又無可信之特別情況，應無證據能力，且證人乙○○、戊○○、丁○○亦證稱未見被告有持槍開槍情事，倘被告有持槍朝天花板射擊，應
    留有痕跡，但現場均查無彈孔、彈殼，業據員警到庭作證，況扣案槍枝係證人庚○○於案發後二日交予警方，取出槍枝地點亦不在案發地點，如果證人庚○○當
    時有打下槍枝，應可即時交出，何以需待二日後始行交出，參以證人庚○○前有
    槍砲前科，而被告並無前科，本件應係證人庚○○所自導等語。
四、經查：
  (一)證人庚○○、乙○○、戊○○及丁○○於九十二年六月二十六日警詢時雖均證稱
    ：證人丁○○、戊○○、庚○○、乙○○等人於九十二年六月二十四日凌晨一時
    許，在高雄市苓雅區○○○路二○五號「享溫馨ＫＴＶ」對面之統一超商聊天時
    ，被告即走向證人庚○○等人，揚稱係「燦仔」之朋友，要代為排解糾紛，並暗
    示其黑色背包內有一把槍、邀證人庚○○等人一起到包廂再說，惟不必那麼多人
    進入，證人戊○○乃先行與之進入包廂，甫進入包廂，被告旋自背包內取出手槍
   ，朝天花板擊發一槍示威，證人庚○○、乙○○及丁○○聽到槍響，以為證人戊○○出事即衝進店內，詎在ＫＴＶ二樓樓梯上撞見被告，被告竟向證人庚○○等
    人揚言要怎樣都可以，隨即持槍朝證人乙○○射擊，經證人庚○○出聲示警，證
    人乙○○閃避得及而未擊中始倖免於難，惟被告猶不善罷干休，復欲開槍射擊證
    人庚○○，證人庚○○趁被告拉槍枝滑套時，持隨身攜帶之三節警棍將被告手持
    之槍枝打落而未擊發等語。第查：
    (1)按被告以外之人於審判外之言詞或書面陳述，除法律有規定者外，不得作為證
      據，刑事訴訟法第一百五十九條第一項定有明文。又被告以外之人於檢察事務
      官、司法警察官或司法警察調查中所為之陳述，與審判中不符時，其先前之陳
      述具有較可信之特別情況，且為證明犯罪事實存否所必要者，得為證據，刑事
      訴訟法第一百五十九條之二亦有明文。是證人前於警詢時所為之陳述，如與審
      判中不符時，除其先前之陳述具有較可信之特別情況，且為證明犯罪事實存否
      所必要者外，自不得作為證據。合先敘明。
    (2)證人乙○○於本院九十三年四月十二日審理時業已證述：「（提示九十二年六
      月二十六日警詢筆錄並告以要旨，當時何以如此陳述？）當時情形我確實沒有
      看到，在警察局為什麼那樣講，事後是庚○○他們說甲○○槍要朝我開，我都
      不知道，當時我從ＫＴＶ跑出來是因為庚○○他們叫我走，我跑出來沒多久警
      察就來了」、「之前在ＫＴＶ我沒有聽到槍聲，警察問我開了幾槍的事，我是
      聽他們三人講的」、「（既然你在ＫＴＶ內沒有聽到槍聲，也沒有看到持槍，
      為何後來在警局為警詢筆錄的陳述，有無受到壓力？）當時我作筆錄的時候，
      庚○○他們三人都在我後面，警察沒有拿他們所作的筆錄給我看，庚○○他們
      有跟我敘述過當日關於甲○○在ＫＴＶ時持槍及對我開槍的事情，我有跟員警
      說我並沒有看到庚○○他們三人所說的情形，可是警察一定要我作證作筆錄，
      還說沒有關係」、「事發前我沒有看過甲○○，因為庚○○他們三人都已經指
      認甲○○的口卡，所以我才跟著指認」、「警察拿口卡給我的時候，我們總共
      四人都坐在一起，警方拿給我的時候，我是最後一個，我問他們三人（戊○○
      、庚○○、丁○○）當日是不是這個人開槍的，是不是因為這個人，他們說是
      ，我就指認甲○○了」等語綦詳（見本院九十三年四月十二日審判筆錄）。
    (3)證人丁○○於本院九十三年四月二十六日審理時亦證稱：「（提示九十二年六
      月二十六日證人丁○○警詢筆錄，並告以要旨，有何意見？）我沒有為警詢筆
      錄的陳述，我是和乙○○在統一超商那裡，我們聽到『砰』一聲，我們再進去
      ＫＴＶ，我們沒有看到開槍過程」、「我確實沒有看到被告持槍開槍，我在警
      詢沒有這樣陳述，當時場面很亂，我在ＫＴＶ沒有看過槍或子彈，庚○○找我
      幫他作證人，當日是庚○○找我，說警察打電話給他，說槍在他那裡，警察要
      他交出來，否則警察要辦他，他怕他壹個人去交槍，警察不相信他，他說槍不
      是他的，當日我有在場，拜託我去作證，庚○○拿的好像是三節棍（長長的）
      ，我不確定在ＫＴＶ是否看到槍，我只知道庚○○與被告甲○○在搶東西，庚○○好像打下壹個黑黑的東西，我實際有看到庚○○在那裡，他沒有拿槍，我
      才去警局作證，誰拿槍我就不知道，我在ＫＴＶ沒有看到甲○○對乙○○開槍
      ，我在ＫＴＶ沒有聽到砰一聲，我在外面聽到的砰一聲，我不確定是否是槍聲
      ，不過那個砰一聲很有震撼力，很想去看熱鬧」等語（見本院九十三年四月二
      十六日審判筆錄）。
 (4)證人戊○○於本院九十三年五月七日審理時亦證述：「（提示證人戊○○九十
      二年六月二十五日警詢筆錄並告以要旨，當時為何那樣講？）當時我確實都沒
      有聽到槍聲，我沒有跟甲○○進入包廂，製作筆錄的時候，是他們三個先去派
      出所製作筆錄後才叫我去，警察說我們筆錄都作一樣的，我只記得當日我是最
      後壹個到派出所製作筆錄的，庚○○當時說我們的筆錄都一樣，我記不清楚筆
      錄為何這樣記載」、「我只是看到他（被告）從背包拿東西出來，我當時不確
      定是什麼東西，我是事後到警察局才知道，是庚○○跟我講的」、「當時庚○○有無拿東西把甲○○打落我並不知道，是事後到警局庚○○他們都這樣講，
      我才在檢察官面前這樣講，甲○○拿出東西後，我不知道甲○○作任何動作，
      事後庚○○跟我們說他打下甲○○手上的東西，我們才這樣的陳述，我在警察
      局為何如此的陳述也是庚○○他們三個人告訴我的，我是到派出所的時候，他
      們才告訴我，我當時我沒有看到庚○○打下甲○○手上的東西，事後我才知道
      庚○○有撿到槍，當時我沒有看到他有檢到槍」、「（你去警局作筆錄時是否
      隔離訊問？）我去的時候，他們都坐在桌子那裡，作筆錄時我應該沒有和庚○○、丁○○等人隔離，我去的時候，我不知道誰在作筆錄，好像還沒有人作筆
      錄，我記不太清楚」等語（見本院九十三年五月七日審判筆錄）。
    (5)參以證人即高雄市政府警察局苓雅分局福德二路派出所員警潘煜烽於本院審理
      時證稱：乙○○的筆錄是伊製作的，乙○○後來係庚○○打電話給他叫他來的
      ，證人他們如何在聊天伊也不知道，依照規定嫌疑人與證人應隔離詢問，但也
      要看場地，證人他們有交談，但伊等員警認為離案發時間已事隔二、三日，如
      要串供，應該都已串證等語（見本院九十三年四月十二日審判筆錄），足見上
      開證人警詢時確實未予以隔離。則以證人庚○○當時係列為該案嫌疑人之情況
      下，警詢時竟未將渠與上開證人隔離詢問，而任由庚○○向證人轉述所謂之案
      發情節，並據以製作各該證人之警詢筆錄，其程序已非適法。佐以證人乙○○
      、丁○○及戊○○於本院審理時亦均證述：渠等並未親眼見聞如警詢筆錄所陳
      述之情形，渠等警詢時所為陳述均係庚○○事後於警察局所告知等情，堪認證
      人乙○○、丁○○及戊○○於警詢時所為之陳述，確實均係聽聞證人庚○○轉
      述而來，要屬傳聞證據，此外復無其他任何積極證據足以證明證人乙○○、丁○○及戊○○先前在警詢中之陳述具有較可信之特別情況，揆諸前揭規定及說
      明，證人乙○○、丁○○及戊○○三人於警詢中之陳述，自均不得作為證據。
    (6)另證人庚○○於九十二年六月二十六日，因持有扣案槍枝而被列為本件槍砲彈
      藥刀械管制條例案件之嫌疑人，並以嫌疑人身分製作警詢筆錄，此有卷附高雄
      市政府警察局苓雅分局刑事案件偵查卷宗首頁暨調查筆錄之記載可憑。則以證
      人庚○○當時係列為本案犯罪嫌疑人之身分，而該扣案槍枝復係經警主動詢問
      ，經其考慮後始取出交予員警等情，亦據證人即員警李江泉、潘煜烽及李榮藤
      到庭結證屬實（見本院九十三年四月十二日審判筆錄），且證人庚○○復有槍
      砲前科，有卷附臺灣高等法院被告全國前案紀錄表一份附卷可按，足見其犯罪
      嫌疑自屬重大，則衡諸常情，其陳述豈有不避重就輕，以避免致罹刑責？此外
      ，又無其他任何積極證據足以證明證人庚○○前於在警詢中之陳述具有較可信
      之特別情況，且為證明本件犯罪事實存否所必要者，則依刑事訴訟法第一百五
      十九條第一項之規定，證人庚○○警詢中之陳述，既屬審判外之陳述，自乏證
      據能力，不得作為證據。
  (二)又證人乙○○於偵查中證述：當天伊與丁○○在超商前找ＳＩＭ卡，聽到「享溫
    馨ＫＴＶ」很吵，才跑進去看，伊在爬樓梯時，庚○○就叫伊跑了，伊不清楚警
    方為何將伊列為被害人，沒有人對伊開槍等語（見偵查卷第十六頁背面、第三十
    二頁背面）；嗣於本院審理中亦到庭結證：當天伊在超商前找ＳＩＭ卡，庚○○
    、丁○○往ＫＴＶ方向跑，伊就跟著跑過去，當時ＫＴＶ二樓人很多，伊並未見
    到被告，伊快走到樓梯中間時，庚○○就叫伊走，伊便離開ＫＴＶ回到對面的便
    利商店，伊從便利商店跑到ＫＴＶ，再從ＫＴＶ跑回便利商店的過程中，均未聽
    到槍聲，伊並沒有看到持槍開槍之事等語（見本院九十三年四月十二日審判筆錄
    ）。則證人乙○○既已證述九十二年六月二十四日凌晨，其在「享溫馨ＫＴＶ」
    時並未見聞任何持槍或開槍情事甚明，是本件自難憑證人乙○○上開證詞，即為
    不利於被告之認定。
  (三)證人丁○○於偵查中證稱：「（當天何人開槍？）沒看到何人開槍」等語（見偵
    查卷第十六頁背面）；嗣於本院審理中亦證述：當天伊與乙○○在「享溫馨ＫＴ
    Ｖ」對面統一超商講話，有聽到「砰」一聲，什麼聲音伊並不知道，伊就跑到Ｋ
    ＴＶ看，當時很多人跑出來在二樓看，伊有看到被告在二樓，乙○○當時好像在
    伊後面，伊是正面向著二樓，伊當時的方向沒有看到被告拿著任何東西對著乙○○，當時人很多，也很暗，伊好像有看到庚○○與被告手上在搶東西，但他們在
    搶什麼伊並不清楚，伊確實沒有看到被告持槍開槍，也沒有看到被告對乙○○開
    槍等語（見本院九十三年四月二十六日審判筆錄院）。足見證人丁○○於九十二
    年六月二十四日凌晨，在「享溫馨ＫＴＶ」時亦未見聞被告有何持槍開槍行逕，
    公訴人遽以證人丁○○上開證詞，即謂被告涉犯殺人未遂等罪嫌，自有違誤。
  (四)證人戊○○於偵查中雖證稱：伊在包廂走廊上有見到被告持槍，後來被庚○○把
    它打落，被告就跑了等語（見偵查卷第三十三頁）；惟嗣於本院審理中其已證述
    ：伊去二樓伊朋友的另一個包廂找朋友，外面有人發生爭吵，伊自包廂出來才第
    一次看到被告，期間自始至終均未聽到槍聲，當時被告身上有背背包，伊只有看
    到被告從背包拿東西出來，伊不確定是什麼東西，是事後到警察局庚○○告訴伊
    說是槍枝，當時庚○○有無拿東西把被告手上的東西打落伊亦不清楚，是事後到
    警局庚○○他們都這樣講，伊才在檢察官面前如此陳述，伊肯定當時沒有聽到槍
    聲等語綦詳（見本院九十三年五月七日審判筆錄）。足認證人戊○○於九十二年
    六月二十四日凌晨，在「享溫馨ＫＴＶ」時亦未見聞被告有何持槍開槍犯行，是
    以本件自亦難憑證人丁○○上開證詞，即為不利於被告之認定。
  (五)至證人庚○○於偵查中雖供稱：「我當時是跟乙○○、丁○○在超商，聽到聲音
    才上去ＫＴＶ，看見他（甲○○）在樓上，手扣著扳機，對著樓下，我對著乙○○說快走，又突然拿槍對著我，我就拿警棍打落，當時戊○○打電話叫我過去，
    我以為戊○○包廂內發生事情」、「（有無見甲○○拿槍？）有，戊○○也有看
    見」、「我看見他持槍，有拿警棍打他，有無打到我不知道，但手槍掉落地上」
    等語（見偵查卷第十七頁、第三十二頁背面）；嗣於本院審理時證稱：「甲○○
    有來便利商店前面找我們，他是來找戊○○談事情，他跟戊○○說他胸前有把槍
    ，我也跟甲○○說我車上也有槍，他們談論什麼事情我不知道。甲○○說要找戊○○好好談一談，戊○○就跟甲○○去ＫＴＶ包廂，後來我和丁○○、乙○○聽
    到砰一聲，我們就一起跑過去ＫＴＶ」、「衝到包廂內沒有看到甲○○，後來在
    走廊遇到甲○○，甲○○看到我們衝過來，他就已經拿出槍，他把槍從二樓朝樓
    下的方向向證人乙○○開槍，我當時站在甲○○面前，我拿著一枝三節警棍，我
    打甲○○的手，槍就掉下來，當時甲○○並沒有開槍，又改稱：我忘記他當時有
    無開槍，我忘記是否在ＫＴＶ聽到槍聲，事情已經快一年了」、「（當初在外面
    的便利商店聽到槍聲，音量如何？）是砰一聲，我一聽就知道是槍聲，聲音很大
    聲，我聽到槍聲後，我、丁○○、乙○○進去ＫＴＶ，是誰進去包廂我不清楚，
    我記憶中應該三人都有進去ＫＴＶ包廂內，當時戊○○是否在包廂內我並不清楚
    ，我在包廂內沒有看到甲○○，進包廂後，乙○○先出來就往樓下走，後來我與
    丁○○出包廂，我遇到甲○○，丁○○後來有下樓，我還在二樓，甲○○不知道
    從那間包廂出來，他手上拿一枝大約十幾公分的槍，我看到甲○○的時候，他手
    上已經拿槍，他什麼都沒有說，就將槍直接朝樓下的乙○○，他和乙○○有講過
    話，所以我認為他是要持槍對乙○○，後又改稱：我不知道他槍朝向何人，我只
    知道他槍口朝下，我記得我跟乙○○喊，我叫他快跑，後來甲○○到底有無開槍
    我並不確定，他到底有無開槍我忘記了，之後甲○○轉向我，將槍口朝向我，我
    身上有警棍，我就把他的槍打下，他當時並沒有拉下滑套，他只是將槍口朝向我
    ，槍掉下後，我有將槍撿起來」、「我確定當初的槍聲是甲○○在Ｖ○六包廂內
    擊發，是戊○○告知我的，警察取出的槍就是當日甲○○所持的槍枝，我們在二
    樓距離甲○○沒有多遠，大概二公尺，我跟甲○○當時不是面對面，我是在他的
    右側，他一持槍口轉向我的時候，我就用警棍將他的槍打下」等語（見本院九十
    三年四月十二日審判筆錄）。惟其前揭關於被告有無擊發槍枝、有無持槍對準證
    人乙○○、其當時與被告所站立之位置，以及如何將被告所持槍枝打落等之陳述
    ，已屬矛盾不一，佐以本件扣案槍枝係經警主動詢問，經其考慮後始取出交予員
    警等情，已如前述，且其復有槍砲前科，足見其犯罪嫌疑重大，是所為陳述難免
    避重就輕，而難輕信。況查證人乙○○、丁○○及戊○○於九十二年六月二十四
    日凌晨，在「享溫馨ＫＴＶ」時均未見聞被告有何持槍開槍之行為，業據渠等分
    別於本院審理時結證明確，且證人即本案到場處理員警李江泉亦於本院審理中到
    庭證述：伊至ＫＴＶ現場查看，並未發現彈孔、彈殼等語明確，足見證人庚○○
    上開證詞，顯與事實不符，不足採信。公訴人據以作為被告涉犯殺人未遂等罪嫌
    之認定，自有違誤。
  (六)另扣案之手槍乙支、彈匣一個及子彈二顆，既係經警主動詢問而由證人庚○○所
    交出，並非自被告處起獲，已如前述，又該扣案槍枝及彈匣經送高雄市政府警察
    局鑑識中心鑑定之結果，亦未獲可資比對之指紋，有高雄市政府警察局九十三年
    二月十七日高市警鑑字第○九三○○○九八五八號函一紙附卷可稽，且復無其他
    積極證據足資認定上開扣案槍枝等物係屬被告所持有，本件自難僅憑有上開槍枝
    等物扣案，即認被告涉犯公訴人所指殺人未遂等罪嫌。至上開扣案槍枝及子彈，
    經送請內政部警政屬刑事警察局鑑定之結果，認(1)送鑑貝瑞塔手槍一枝（槍枝管
    制編號0000000000），係由仿ＢＥＲＥＴＴＡ廠Ｍ９型半自動手槍製
    造之玩具手槍更換土造槍管，經檢視，其槍機上之彈底壁有破損並凸出情形，導
    致撞針無法正常運作及子彈彈底無法與槍機之彈底壁密合，經以玩具金屬彈殼加
    裝底火測試，無法擊發；再以隨案之子彈裝填試射，亦無法擊發，故依現狀認不
    具殺傷力；(2)送鑑子彈二顆，認均係由玩具金屬彈殼加裝底火、火藥及直徑七．
    九ｍｍ組合而成，採樣壹顆試射，可擊發，認具殺傷力，固有內政部刑事警察局
    九十二年八月七日刑鑑字第○九二○一三三九二九號槍彈鑑定書一份附卷可憑，
    惟上開扣案之槍枝等物既無從認定係屬被告所持有，則該扣案槍彈經鑑定結果是
    否具有殺傷力，要不影響本案前開被告是否涉有公訴人所指殺人未遂等犯行之認
    定。附此敘明。
五、綜上所述，公訴人僅憑證人庚○○、乙○○、戊○○、丁○○之證詞，及上開扣
    案物品暨其鑑定書，而依刑法第二百七十一條第二項殺人未遂、槍炮彈藥刀械管
    制條例第十條第四項及第十二條第四項之罪名繩諸被告，所舉事證，未足排除合
    理性之懷疑，而達於通常一般人均不至於有所懷疑，堪予確信其已臻真實之程度
    ，揆諸首開法條規定及說明，當無從據以為被告有罪之認定。此外復查無其他積
    極事證足資認定被告確有被訴之殺人未遂等犯行，自應為被告無罪判決之諭知。
據上論斷，應依刑事訴訟法第三百零一條第一項前段，判決如主文。
本案經檢察官己○○庭執行職務。
中      華      民      國    九十三    年      五      月    二十一    日
                              臺灣高雄地方法院刑事第十五庭
                                  審判長法  官  劉惠娟
                                        法  官  伍逸康
                                        法  官  劉惠娟
右正本證明與原本無異。
如不服本判決，應於收受送達後十日內，向本院提出上訴狀。
                                        書記官  陳素徵
中      華      民      國    九十三    年      五      月    二十一    日
